臺灣板橋地方法院刑事判決　　　　　　　　　　　　　九十三年度訴緝字第七四號
　　公　訴　人　臺灣板橋地方法院檢察署檢察官
　　被　　　告　乙○○
右列被告因偽造文書等案件，經檢察官提起公訴（九十一年度偵緝字第四六二號），
本院判決如左：
    主  文
乙○○行使偽造私文書，足以生損害於他人，處有期徒刑捌月。附表所示之偽造署押
壹枚沒收。
    事  實
一、緣甲○○係台昭建材股份有限公司（原名台昭建材有限公司，以下簡稱台昭公司
    ）設於台北縣鶯歌鎮○○街九十七之一號倉庫（對外以台昌公司名義為分公司）
    業務人員，於民國九十年九月初主動與乙○○接洽詢問乙○○是否需要訂購五金
    建材，乙○○因沒有印製名片即在甲○○之名片背面書寫「民翰工程、0000
    000000、00000000、黃木順」等基本資料，詎乙○○自始即無意
    支付所訂購之五金建材貨款，竟基於意圖為自己不法所有之概括犯意，自民國九
    十年九月五日起至同年月二十七日止，以民翰工程之名義，連續撥打電話至台昭
    公司位於台北縣鶯歌鎮○○街九十七之一號倉庫訂購五金建材用品多次，台昭公
    司不疑有他，乃先後將總計約新台幣（下同）三十七萬一千一百七十一元之五金
    建材用品直接送至乙○○位於台北縣鶯歌鎮○○路七十、七十二號之鐵工廠或由
    乙○○駕駛車號Ｖ四─一二九○號之自用小貨車前來載取，期間因台昭公司發現
    乙○○所訂購之貨量較大，乃要求乙○○先支付部分貨款，乙○○為隱匿其無意
    付款之真意，即持附表所示之支票一紙，並基於行使偽造私文書之犯意，在該支
    票背面偽簽「黃木順」之署押一枚，以為在支票上背書擔保付款之意思而偽造私
    文書，再行使交付該支票予甲○○，而足生損害於「黃木順」及台昭公司。嗣經
    台昭公司提示該支票，竟因存款不足及拒絕往來而退票，乙○○更不知去向、無
    法連繫，經報警查知上開自用小貨車之車主為乙○○，調閱乙○○之口卡片經甲
    ○○指認無誤後始知其本名為乙○○，至此台昭公司始知受騙。
三、案經台昭公司訴請台灣板橋地方法院檢察署檢察官偵查起訴。
    理  由
一、訊據被告乙○○固坦承有向甲○○所任職之台昭公司倉庫購買五金建材用品並交
    付上開支票，及事後上開支票跳票等情，惟矢口否認涉有前開犯行，辯稱：我本
    身在做鐵工，沒有開公司，當初有位廖先生，他是水泥工，他有些鐵工叫我幫他
    做，後來他說他在內壢標到採光罩工程，問我有沒有認識賣採光罩材料的人，甲
    ○○是做業務的，他看到我做很多鐵工，問我有無缺什麼，我就問他採光罩材料
    多少錢，那時大家價錢已講好，我就去載，當時我拿一張支票給他，廖先生先前
    有交給我三、四張支票，我沒有簽名，我還拿我的
    我自己的車子去載，他們一對就可以知道，載來的材料我交給廖先生，在內壢過
    去的監理站，後來支票跳票，我自己也沒有做了，支票背面「黃木順」不是我寫
    的，我也沒有詐騙他的貨物，名片也不是我寫的，民翰應該是廖先生以前做工程
    的名字云云。經查：
  (一)本件被告對於其先後於九十年九月五日、九月六日、九月七日、九月十五日、九
    月十九日、九月二十二日、九月二十五日、九月二十七日向台昭公司倉庫訂購總
    價為三十七萬一千一百七十一元之五金建材用品，並交付上開支票及支票事後跳
    票等情，均坦承不諱，核與證人甲○○證述之情節相符，並有台昌公司之請款對
    帳單影本一紙、銷貨單影本十二紙、上開支票暨退票理由單及華南銀行南三重分
    行九十三年五月十七日函覆上開支票帳戶業於九十年九月二十一日拒絕往來暨支
    票存款票據退票紀錄查詢單等在卷可稽，自堪信為真實。
  (二)另據證人甲○○於本院九十三年七月十三日審理時證稱：「當初是他剛搬來鶯歌
    ，我是業務我主動跟他接洽，他沒有名片，直接以手寫他的資料，我們小姐後來
    因為感覺他的叫貨量突然增加，才記下他的車號，小姐叫他先開支票付訂金，支
    票我們有照會說沒有問題，但是到期以後銀行說跳票，我們有到他的工廠去，所
    有的東西都搬走了，我們報警才查出他是用假名，就是黃木順，他當時有以黃木
    順的名義在支票背面簽名，是我看到，他把票交給我的時候我叫他在票據背面簽
    名。他是打電話到我們鶯歌的倉庫，聯絡好我們就將貨送到三鶯路他的工廠給他
    。他有叫一批大量貨的要我們直接送到台中的工地，我們說太遠了不要，他自己
    開車來載，我們才記下他的車號，他開車來載貨是最後一次，先前有開車來一次
    是跟我們接洽一批大量的貨。三鶯路的工廠沒有什麼招牌，是一個鐵工廠，我知
    道他叫民翰是我叫他留的資料。他從第一次的帳都沒有給，只是先前的貨比較少
    ，我們都是採月結的方式，因為後面的量比較大，所以才請他先開支票。他訂的
    貨都是鐵工廠要用的，都是ＰＣ跟五金之類的。他之前跟我講不知道是台中哪個
    監獄走廊的採光罩。後來量比較大的都是ＰＣ，也有作鐵門用的。」等語，核與
    證人甲○○前於警詢、偵查中先後所證述情節均一致且相符，並有證人甲○○提
    出背後有書寫「民翰工程、0000000000、00000000、黃木順
    」之名片及上開支票原本各一紙在卷可憑。
  (三)再核對證人甲○○所提出之名片、上開退票支票原本上之「黃木順」簽名，與被
    告在本院九十三年四月二日、九十三年五月三日、同年五月三十一日訊問筆錄受
    訊問人欄所簽寫之姓名，其中「黃」字，其筆勢、運筆之方向、習慣極為相似，
    堪認三者簽名署押皆係被告一人所寫，是被告應有對外自稱為「黃木順」之行為
    ，另上開支票係被告直接交付予證人甲○○，被告對此亦不爭執，若非被告所簽
    寫係何人簽寫？被告亦無法提出合理之說明，自以證人甲○○之證述較為可採，
    被告辯稱上開支票背書非其簽寫，顯不足採，被告顯有在上開支票背面偽造「黃
    木順」署押而偽造私文書之犯行。
  (四)又本件係台昌公司於被告叫貨過程發現被告訂購之貨量有異常，始要求被告先行
    支付部分貨款，再參以上開請款對帳單所載，被告在短短一個月內，即先後訂購
    十二次貨物，總價三十七萬一千一百七十一元，是被告所訂購之貨量並非小額，
    且被告於本院辯稱：「係民翰廖先生請伊訂購、我賣這些東西確實賺一點錢」云
    云，是若確實係廖先生所需之貨物，何以廖先生不以本人名義向台昭公司訂購而
    透過被告來向台昭公司訂購，且事後又支付被告一些利潤，足認與一般正常交易
    習慣有違，而被告自始又隱瞞其真實姓名，此亦背於常理。綜上，被告隱瞞真實
    姓名而佯稱「黃木順」，並於短短一個月內大量訂購總價三十七萬一千一百七十
    一元之五金材料用品，所交付之上開支票又係九十年九月間大量跳票（嗣於同年
    九月二十一日拒絕往來確定，跳票張數為八十張，有上開支票帳戶之支票存款票
    據退票紀錄查詢單在卷可稽），而被告跳票後隨即無法聯繫，足見被告於向台昭
    公司訂購上開建材用品時即顯無支付貨款之意，亦足使告訴人陷於錯誤而連續交
    付其所訂購之五金建材用品，期間有於上開支票背面偽造「黃木順」之署押而背
    書，更足使告訴人信其有支付貨款之意而陷於錯誤繼續交付五金建材，被告有意
    圖為自己不法所有，而施以詐術使告訴人陷於錯誤而交付財物之詐欺犯行甚明。
    被告所辯，顯係事後卸責之詞，不足採信。本件事證明確，被告犯行，洵堪認定
    。
二、論罪科刑：
  (一)核被告所為，係犯刑法第三百三十九條第一項之詐欺取財罪及刑法第二百十六條
    、第二百十條之行使偽造私文書罪。其偽造私文書之低度行為應為行使偽造私文
    書之高度行為所吸收，不另論罪。另被告先後多次詐欺取財犯行，時間緊接，所
    犯係構成要件相同之罪，顯係基於概括犯意為之，應依連續犯之規定論以一罪。
    又被告所犯上開連續詐欺取財罪及行使偽造私文書罪，有方法、結果之牽連犯關
    係，應依刑法第五十五條之規定，從一較重之刑法第二百十六條、第二百十條之
    行使偽造私文書罪論處。
  (二)爰審酌被告之犯罪之動機、目的、手段、品行、生活狀況、智識程度、犯罪所生
    之損害及迄今未賠償告訴人之損失等一切情狀，量處如主文所示之刑。附表所示
    支票背面之偽造「黃木順」署押一枚，依刑法第二百十九條之規定，不問屬於犯
    人與否，宣告沒收之。
  (三)另查名片僅有表明其為何人之作用，並不足為法律上一定用意之證明，是被告在
    名片上書寫「黃木順」，僅在識別其名為何，並不具有表示本人簽名之意思或證
    明一定意思表示、一定事實，尚不生偽造署押問題（最高法院七十九年度台上字
    第一九四九號判決可資參照），故證人甲○○提出之名片上「黃木順」之署押，
    非偽造之私文書及偽造之署押，而難依刑法第二百十九條之規定宣告沒收，附此
    敘明。
據上論斷，應依刑事訴訟法第二百九十九條第一項前段，刑法第五十六條、第二百十
條、第二百十六條、第三百三十九條第一項、第五十五條、第二百十九條，罰金罰鍰
提高標準條例第一項前段，判決如主文。
本案經檢察官蘇揚旭到庭執行職務。
中　　　華　　　民　　　國　　九十三　　年　　　八　　　月　　 十一 　　日
                              臺灣板橋地方法院刑事第十三庭
                                  審判長法  官  王復生
                                        法  官  白光華
                                        法  官  陳明珠
右正本證明與原本無異
如不服本判決應於送達後十日內向本院提出上訴狀
                                        書記官  陳慧儷
中　　　華　　　民　　　國　　九十三　　年　　　八　　　月　　 十一 　　日
附錄本案論罪科刑法條全文：
中華民國刑法第三百三十九條第一項
(普通詐欺罪)
意圖為自己或第三人不法之所有，以詐術使人將本人或第三人之物交付者
，處五年以下有期徒刑、拘役或科或併科一千元以下罰金。
以前項方法得財產上不法之利益或使第三人得之者，亦同。
前二項之未遂犯罰之。
中華民國刑法第二百一十六條
(行使偽造變造或登載不實之文書罪)
行使第二百十條至第二百十五條之文書者，依偽造、變造文書或登載不實
事項或使登載不實事項之規定處斷。
中華民國刑法第二百一十條
(偽造變造私文書罪)
偽造、變造私文書，足以生損害於公眾或他人者，處五年以下有期徒刑。
附表：
┌─────┬───────┬───────┬───────┬─────┐
│付款行、  │帳號、票號    │發票日期      │發票金額      │偽造之署押│
│發票人    │              │              │              │          │
├─────┼───────┼───────┼───────┼─────┤
│華南商業銀│0000000│九十年九月二十│十八萬七千五百│支票背面之│
│行南三重分│九二、        │八日          │元            │偽造「黃木│
│行、      │ＤＣ─○一三九│              │              │順」署押一│
│鋒均工程有│七六、        │              │              │枚        │
│限公司    │              │              │              │          │
└─────┴───────┴───────┴───────┴─────┘
